【裁判字號】    89,上訴,552
【裁判日期】    890330
【裁判案由】    毒品危害防制條例
【裁判全文】
臺灣高等法院刑事判決                            八十九年度上訴字第五五二號
    上  訴  人  臺灣板橋地方法院檢察署檢察官
    被      告  乙○○
    選任辯護人  雷憶瑜
    被      告  丙○○
    指定辯護人  本院甲○辯護人
右上訴人因被告毒品危害防制條例案件，不服臺灣板橋地方法院八十八年度訴字第一
二一四號，中華民國八十八年十月二十九日、八十八年十二月三十一日第一審判決（
起訴案號：臺灣板橋地方法院檢察署八十八年度偵字第一四八一、一四八０、一四七
四號）提起上訴，本院判決如左：
    主  文
上訴駁回。
    理  由
一、公訴意旨略以：被告乙○○與丙○○共同基於販賣毒品安非他命之概括犯意，自
    民國（下同）八十七年八月間起至八十八年一月八日止，在台北縣中和市○○路
    三八九巷十弄七號二樓等處，以一包約重一公克售新台幣（下同）三千元、重兩
    公克售五千元，並請丙○○替乙○○運送安非他命予吸食者，以此方法販賣與「
    洪東寶」及其他不詳姓名之「阿柯」「陳姐」等人吸食而牟利，並且非法持有安
    非他命一小包毛重零點三六公克，於八十八年一月八日下午十九時三十分許，在
    台北市○○○路華亭街口查獲丙○○，再循線於同日二十二時三十分，在臺北縣
    中和市○○路三八九巷十弄七號二樓，查獲乙○○並扣得毛重零點三六公克之安
    非他命（二人施用安非他命部份由板橋地檢署另案處理），因認被告乙○○、丙
    ○○涉嫌毒品危害防制條例第四條第二項之販賣毒品罪嫌云云。
二、本件公訴人認被告乙○○、丙○○涉有販賣安非他命之犯行，無非以被告乙○○
    如何販賣？如何請丙○○運送予買者而以安非他命供丙○○吸食為報酬等情節，
    業據同案被告丙○○供述甚詳。被告乙○○自承其房屋較寬大供丙○○等人作為
    販賣安非他命之轉運站。並有安非他命一小包毛重0.36公克扣案可稽﹐被告所辯
    自不足採信，為其主要之論據。上訴意旨復以：被告等前後陳述有部分前後不符
    ，或相互間有所歧異時，究竟何者為可採，法院乃得本其自由心證予以斟酌，非
    謂一有不符或矛盾，即應認其全部均為不可採信，尤其關於行為動機、手段及結
    果等之細節方面，共同被告之指陳，難免故予避重就輕，證人之證言，有時亦有
    予以維護其上司之可能，然其基本事實之陳述，若果與真實性無礙時，則仍非不
    得予以採信（最高法院七十四年台上字第一五五九號判例參照）。本件共同被告
    丙○○於警訊時及偵查中皆指證被告有販賣安非他命與伊，雖於警訊時及偵查中
    先後記載非完全一致，但皆只是對該人之陳述為重點或摘要之記載，但被告確有
    販賣之基本事實並無變異，原審竟對共同被告陳述之手段與結果等細節方面，偶
    而有先後不一，即遽認為全不可採，並對被告販賣安非他命之部分判決無罪，顯
    有失出。參以被告因當場為警查獲安非他命零點三六公克，數量尚非甚微（一般
    吸用者以零點一公克為常見），上述客觀上之結果，已甚明顯。原審竟以被告之
    辯解為由，判處被告無罪，不符論理法則，已甚灼然。是原審認定事實及適用法
    律有上述之違法，自難認原判決妥適等語。
三、惟訊據被告乙○○、丙○○均堅決否認有任何販賣毒品犯行，乙○○辯稱：伊未
    販賣安非他命，伊只有吸用安非他命，伊住處扣得之安非他命是伊委託丙○○向
    「洪董」買來供伊自己吸用，丙○○有帶洪董來伊住處販賣安非他命給伊，洪董
    後來遭警方查獲，丙○○繼續接收洪董的生意販賣，可由證人林錫炳作證云云。
    丙○○辯稱：伊遭警察查獲後，向警察說是「洪董」販賣安非他命給伊，但因伊
    找不到「洪董」，且「洪董」常去找乙○○，所以伊就推卸責任給乙○○，說是
    乙○○販賣安非他命給伊，且帶警察去找乙○○，直至檢察官偵查訊問時，伊已
    向檢察官說明是洪董販賣安非他命給伊等語。
四、按犯罪事實應依證據認定之，無證據不得推定其犯罪事實。又被告之自白，不得
    作為有罪判決之唯一證據，仍應調查其他必要之證據，以察其是否與事實相符，
    刑事訴訟法第一百五十四條、第一百五十六條第二項分別定有明文。另按共同被
    告所為不利於己之陳述，固得採為其他共同被告犯罪之證據，惟此項不利之陳述
    ，須無瑕疵可指，而就其他方面調查，又與事實相符者，始得採為其他共同被告
    犯罪事實之認定，最高法院四十六年臺上字第一七０號亦著有判例。經查：
  (一)公訴人意旨認被告等涉有販賣第二級毒品犯行，其主要之證據為被告乙○○自承
    「其房屋較寬大供丙○○等人作為販賣安非他命之轉運站」云云。然遍閱全卷，
    均未見被告乙○○有如此陳述之筆錄記載；而係另被告丙○○於檢察官偵查中供
    陳：是洪東岳及王源和賣給我，我向他買過三次（安非他命），乙○○家中算是
    聯繫處；沒有（將錢直接交給乙○○）我直接向洪董及阿和買，乙○○家較大，
    我們都在該處活動，應該是我與乙○○共同買，共同吸食」等語（見八十八年度
    偵字第一四七四號卷第四十二頁）。次查，觀諸被告丙○○前開陳述之上下文，
    應可得見被告丙○○係陳明渠與乙○○所施用之毒品均係向案外人洪東岳及王源
    和購買，並未曾將錢直接交付另被告乙○○。乃公訴人竟以之為被告乙○○、丙
    ○○涉有販賣毒品安非他命犯行之主要供詞證據，自有誤會。
  (二)復查，被告丙○○在警訊中並未指述渠自己有向另被告乙○○購買安非他命之情
    事；於檢察官偵查中更供陳：是洪東岳及王源和賣給我，我向他買過三次（安非
    他命），... 我直接向洪董及阿和買，... 應該是我與乙○○共同買，共同吸食
    等語（見八十八年度偵字第一四七四號卷第四十二頁）。再查，被告乙○○於警
    訊中雖曾指陳：丙○○曾販賣給我安非他命三次云云（見八十八年度偵字第一四
    七四號卷第四頁背面）。然於原法院調查中即已改稱：伊住處扣得之安非他命是
    伊委託丙○○向「洪董」買來供伊自己吸用，丙○○有帶「洪董」來伊住處販賣
    安非他命給伊（見原審卷第二十五頁背面、第二十六頁）；在本院調查中又供稱
    ：（在警訊中之指述係因）警察說丙○○說我賣安非他命給他，我很生氣說是他
    賣我，怎麼說我賣他等語（見本院八十九年三月七日訊問筆錄）：其先後所供並
    不一致，自屬有重大之瑕疵。又查，被告乙○○曾自八十七年十一月某日起至八
    十八年一月八日止，連續多次非法施用第二級毒品安非他命，經臺灣板橋地方法
    院裁定應送勒戒處所觀察、勒戒，有臺灣板橋地方法院八十八年度毒聲字第一一
    四號裁定附在八十八年度偵字第一四七四號卷第三十三頁可稽。被告丙○○曾自
    八十七年八月某日起至八十七年十二月某日止，連續多次非法施用第二級毒品安
    非他命，經同法院裁定應送勒戒處所觀察、勒戒，亦有臺灣板橋地方法院八十八
    年度毒聲字第一一五號裁定附在八十八年度偵字第一四八０號卷第二十三頁可證
    。顯見被告二人於八十八年一月上旬均尚有施用安非他命之惡習；而被告等於八
    十八年一月八日下午被查獲之安非他命毛重僅零點三六公克，淨重為零點二二公
    克，數量極為微小，被告所辯該安非他命係供自己吸用云云自屬可採。尚不得以
    被告乙○○曾被查獲持有毛重零點三六公克，淨重零點二二公克之安非他命，即
    執之以為被告等有非法販賣安非他命之佐證。
  (三)再查，被告丙○○在警訊中雖另供陳：乙○○販賣安非他命給若干人，有時會叫
    伊去送貨，乙○○就會送一些安非他命給伊抵付酬勞，我在他（乙○○）家裡見
    他販售給綽號「洪董」、「阿河」、「陳姐」等人，... 其中「陳姐」向他購買
    若干次，我幫他送過三次安非他命給「陳姐」云云（見八十八年度偵字第一四七
    四號卷第九頁）。惟此為被告乙○○所堅決否認，全卷亦查無其他相關之證據可
    資佐證；另參諸被告乙○○與丙○○初由警方移送檢察署偵訊時，因被告二人互
    指對方販賣安非他命，檢察官訊問後在點名單上批示其心證「諭知法警照像（被
    告二人），即可明瞭乙○○較為落魄，不似販賣者」等語，有點名報告單一紙附
    在八十八年度偵字第一四七四號卷第二十七頁可稽。則被告丙○○之前揭陳述是
    否真實，是否確然有此事實，已容懷疑。況據證人林錫炳於原法院調查時證稱：
    伊自七十九年起至八十七年十二月止受僱於乙○○，在承德路，後來搬到汀州路
    ，從事齒模工作，伊認識丙○○，在汀州路（店內）看過他二、三次，他是帶一
    個叫「洪董」的男子，拿安非他命給乙○○；未見過乙○○拿安非他命給丙○○
    或「阿河」、「陳姐」等人云云（見原審卷第五十一頁）；更可得見被告等係向
    綽號「洪董」中人買受安非他命，而非販賣安非他命予「洪董」等人。
  (四)揆諸首揭判例意旨，尚不得以被告二人相互為有瑕疵之指證，即遽認二人均涉犯
    非法販賣第二級毒品罪行。
五、此外，復查無其他積極證據足資證明被告乙○○、丙○○有公訴人所指之販賣安
    非他命犯行，被告二人之犯罪尚屬不能證明。原審因之為被告二人無罪之諭知，
    核無不合。公訴人之上訴意旨仍執前詞指摘原判決不當，並無理由，應予駁回。
據上論斷，應依刑事訴訟法第三百六十八條，判決如主文。
本案經檢察官蔡日昇到庭執行職務。
中    華    民    國    八十九    年      三        月      三十        日
                          臺灣高等法院刑事第十二庭
                              審判長法  官  劉  景  星
                                    法  官  陳  志  洋
                        法  官  陳  博  志
右正本證明與原本無異。
如不服本判決應於收受送達後十日內向本院提出上訴書狀，其未敘述上訴之理由者並
得於提起上訴後十日內向本院補提理由書（均須按他造當事人之人數附繕本）。
                                    書記官  鄭  兆  璋
中    華    民    國    八十九    年      四        月        一        日


司法院資訊處製作；財團法人民間司法改革基金會備份。
